臺灣高等法院刑事判決
108年度上易字第2378號
上  訴  人  
即  被  告  吳穎詮  



上列上訴人因違反毒品危害防制條例案件，不服臺灣士林地方法
院108年度審易字第1552號，中華民國108年10月9日第一審判決
（起訴案號：臺灣士林地方檢察署108年度毒偵字第967號），提
起上訴，本院判決如下：
    主  文
上訴駁回。               
    事實及理由
一、經本院審理結果，認第一審以上訴人即被告甲○○犯毒品危害
    防制條例第10條第2項之施用第二級毒品罪，累犯，判處有
    期徒刑9月，並說明扣案之第二級毒品甲基安非他命應依毒
    品危害防制條例第18條第1項前段規定沒收銷燬，核原審認
    事用法及量刑均無不當，應予維持，並引用第一審判決書記
    載之事實、證據及理由（如附件一）。
二、被告上訴意旨略以：因被告母親年事已高，需被告陪伴照顧
    ，請求從輕量刑等語。惟查：按量刑輕重，係屬事實審法院
    得依職權自由裁量之事項，苟已斟酌刑法第57條各款所列情
    狀而未逾越法定刑度，不得遽指為違法；又在同一犯罪事實
    與情節，如別無其他加重或減輕之原因，下級審法院量定之
    刑，亦無過重或失輕之不當情形，則上級審法院對下級審法
    院之職權行使，原則上應予尊重。本件原審量刑時，已審酌
    被告前因施用毒品犯行，經觀察、勒戒、強制戒治及數次判
    決處刑後，仍無法戒絕毒品，而再犯本件施用第二級毒品犯
    行，顯見其並無戒除毒害之決心，所為自屬可議，惟念及其
    犯後已能坦承犯行，並考量其施用毒品乃自戕之行為，尚未
    對他人造成實質危害，並考量其最近一次施用毒品犯行，業
    經原審法院106年度審易字第455號判決處有期徒刑8月確定
    （非構成累犯之前案），暨其國中畢業之智識程度、離婚、
    有3 名成年子女、有高齡母親仰賴其照顧、現為粗工之生活
    狀況等刑法第57條各款所列情狀，並參酌被告前案所犯與本
    案罪質相同，顯見被告對於刑罰反應力之薄弱，主觀惡性較
    重，於依刑法第47條第1項累犯規定加重其刑後為刑之量定
    ，其所為量刑並未逾越法定刑度，亦無濫用自由裁量之權限
    ，並無量刑瑕疵或違背法令之情形。被告上訴所指家中有高
    齡母親需陪伴照顧乙節，已經原審審酌，其並無再有其他舉
    證為憑，是被告上訴指摘原審量刑過重，請求撤銷改判，為
    無理由，應予駁回。
據上論斷，應依刑事訴訟法第373條、第368條，判決如主文。
本案經臺灣士林地方檢察署檢察官朱學瑛提起公訴，臺灣高等檢
察署檢察官張云綺到庭執行職務。
中    華    民    國    109   年    2     月    11    日
                  刑事第十四庭  審判長法  官  黃斯偉
                                      法  官  紀凱峰 
                                      法  官  黎惠萍
以上正本證明與原本無異。
不得上訴。
                                      書記官  李格瑤
中    華    民    國    109   年    2     月    11    日
附錄本案論罪科刑法條全文： 
毒品危害防制條例第10條
施用第一級毒品者，處 6 月以上 5 年以下有期徒刑。
施用第二級毒品者，處 3 年以下有期徒刑。
附件一：
臺灣士林地方法院刑事判決
                                   108年度審易字第1552號
公  訴  人  臺灣士林地方檢察署檢察官
被      告  甲○○  男  58歲（民國00年0月00日生）
                    住○○市○○區○○里00鄰○○00○0號
                    身分證統一編號：Z000000000號
上列被告因毒品危害防制條例案件，經檢察官提起公訴（108 年
度毒偵字第967 號），被告於本院準備程序時就被訴事實為有罪
之陳述，經本院裁定改依簡式審判程序審理，並判決如下：
    主  文
甲○○施用第二級毒品，累犯，處有期徒刑玖月。
扣案之第二級毒品甲基安非他命壹包（驗餘淨重零點貳柒捌柒公
克）沒收銷燬之。
    犯罪事實及理由
一、本件犯罪事實及證據，除引用檢察官起訴書之記載（如附件
    ）外，另更正及補充如下：
（一）事實部分：
    1.本件前科部分更正：甲○○前因施用毒品案件，2 次經法
      院裁定送觀察、勒戒後，均認無繼續施用毒品之傾向，分
      別於民國（下同）88年3 月2 日、88年12月21日釋放出所
      ，並分別由臺灣士林地方法院檢察署（現更名為臺灣士林
      地方檢察署，以下同）檢察官以88年度偵緝字第142 號、
      88年度毒偵字第726 號為不起訴處分確定。又因施用毒品
      案件，經法院裁定送觀察、勒戒後，認有繼續施用毒品之
      傾向，復經法院裁定令入戒治處所施以強制戒治，於96年
      4 月26日停止強制戒治釋放出所，並由臺灣士林地方法院
      檢察署檢察官以96年度戒毒偵字第41號為不起訴處分確定
      。又①因施用毒品案件，經本院以97年度士簡字第985 號
      判決處有期徒刑4 月確定；②因施用毒品案件，經本院以
      98年度審易字第47號判決處有期徒刑6 月確定；③因施用
      毒品案件，經本院以98年度審易字第208 號判決處有期徒
      刑7 月，經上訴後，由臺灣高等法院以98年度上易字第16
      83號判決駁回上訴確定；④因施用毒品案件，經本院以98
      年度審易字第647 號判決處有期徒刑8 月，經上訴後，由
      臺灣高等法院以98年度上易字第1684號判決駁回上訴確定
      ；⑤因施用毒品案件，經本院以98年度審易字第1010號判
      決處有期徒刑9 月，經上訴後，由臺灣高等法院以98年度
      上易字2017號判決駁回上訴確定，上開②、③、④、⑤案
      ，經臺灣高等法院以98年度聲字第3494號裁定合併定其應
      執行刑為有期徒刑2 年2 月確定（下稱甲執行案）；⑥因
      施用毒品案件，經本院以98年度審易字第1582號判決處有
      期徒刑10月確定；⑦因強制猥褻等案件，經本院以96年度
      訴字第51號判決就竊盜部分處有期徒刑8 月、減刑為有期
      徒刑4 月，就加重強制猥褻部分判處有期徒刑3 年4 月，
      再定其應執行刑為有期徒刑3 年8 月，經上訴後，由臺灣
      高等法院以97年度上訴字第2942號判決就加重強制猥褻部
      分及定執行刑部分撤銷，改論以加重強制性交未遂罪並判
      處有期徒刑4 年10月，其餘上訴駁回，再定其應執行刑為
      有期徒刑5 年，復經上訴最高法院，由最高法院以99年度
      台上字第4934號判決駁回上訴而確定；上開①案先於98年
      4 月26日入監執行至98年7 月11日執行完畢後，再經臺灣
      高等法院於99年9 月20日以99年度聲字第2703號裁定就①
      、⑦案合併定其應執行刑為有期徒刑5 年3 月確定（下稱
      乙執行案），上開①案、甲、乙執行案及⑥案接續執行，
      於105 年5 月25日縮短刑期假釋出監，假釋期滿日為106
      年4 月6 日，嗣因故撤銷假釋，應執行殘刑有期徒刑10月
      又12日（刑期起算日期為105 年11月16日，指揮書執畢日
      期為106 年9 月27日，下稱第一執行案，於本案構成累犯
      ）；又因⑧施用毒品案件，經本院以105 年度審易字第23
      69號判決處有期徒刑11月確定；⑨因施用毒品案件，經本
      院以106 年度審簡字第6 號判決處有期徒刑6 月確定；⑩
      因施用毒品案件，經本院以106 年度審易字第455 號判決
      處有期徒刑8 月確定，上開⑧、⑨、⑩案，經本院以106
      年度聲字第1564號裁定定應執行有期徒刑1 年6 月確定（
      刑期起算日期為106 年9 月28日，指揮書執畢日期為108
      年3 月27日，下稱第二執行案），於108 年1 月25日縮短
      刑期假釋出監，迄至108 年3 月1 日始假釋期滿。
    2.如起訴書犯罪事實欄一所載「並扣得第二級毒品甲基安非
      他命1 包（淨重0.2797公克）」更正為「並扣得其所有，
      供本次施用毒品犯行所剩之第二級毒品甲基安非他命1 包
      （驗餘淨重0.2787公克），復經警徵得甲○○同意採集尿
      液送驗後，結果呈安非他命及甲基安非他命陽性反應，始
      查悉上情」。
（二）證據部分： 
    1.如起訴書證據清單及待證事實欄編號二所載「台灣檢驗科
      技股份有限公司濫用藥物檢驗報告（檢體編號：K0000000
      ）」更正為「台灣檢驗科技股份有限公司濫用藥物實驗室
      - 台北108 年5 月22日濫用藥物檢驗報告（檢體編號：K1
      080180」。
    2.勘察採證同意書、新北市政府警察局淡水分局108 年5 月
      11日搜索扣押筆錄、扣押物品目錄表各1 份、現場及扣案
      物品採證照片4張。
    3.被告甲○○於本院108 年9 月23日準備程序及審理時所為
      之自白。
二、按甲基安非他命屬毒品危害防制條例第2 條第2 項第2 款之
    第二級毒品，是核被告所為，係犯同條例第10條第2 項之施
    用第二級毒品罪，其施用前後持有第二級毒品甲基安非他命
    之低度行為，為施用之高度行為所吸收，不另論罪。又被告
    有如上述所載之前科執行情形，其於108 年1 月25日假釋時
    ，第一執行案已於106 年9 月27日執行期滿，此有臺灣高等
    法院被告前案紀錄表1 份在卷可稽，故被告係於前案有期徒
    刑執行完畢後，5 年以內故意再犯本件有期徒刑以上之罪，
    為累犯（最高法院103 年度第1 次刑事庭會議決議參照），
    又依司法院大法官釋字第775 號解釋意旨，考量被告上開執
    行完畢之案件與本案之罪質相同，犯罪類型、犯罪手法亦相
    似，顯見被告對前開已執行完畢之刑罰反應力薄弱，主觀惡
    性較重，依罪刑相當原則，本院認有加重其刑之必要，爰依
    刑法第47條第1 項規定加重其刑。再被告雖於警詢時即本件
    採尿鑑驗結果未得出前即主動向有偵查權限之公務員坦承本
    件施用第二級毒品之犯行等情，惟查本件係警方先於被告香
    菸盒內查獲並扣得其持有，置於該菸盒夾層內之甲基安非他
    命1 包（驗餘淨重0.2787公克），斯時警方據此客觀事證已
    合理懷疑被告涉有施用第二級毒品之犯行，縱使被告於警局
    製作警詢筆錄時向警員供承本件施用第二級毒品之犯行，則
    其本件之犯行已先為有偵查權限之公務員發覺，不符合自首
    之要件，尚難邀寬減之餘地，附此敘明。爰審酌被告前因施
    用毒品犯行，經法院裁定送觀察、勒戒、強制戒治及數次判
    決處刑後，仍無法戒絕毒品，而再犯本件施用第二級毒品犯
    行，顯見其並無戒除毒害之決心，所為自屬可議，惟念及其
    犯後已能坦承犯行，並考量其施用毒品乃自戕之行為，尚未
    對他人造成實質危害，並考量其最近一次施用毒品犯行，經
    本院以106 年度審易字第455 號判決處有期徒刑8 月確定，
    暨其為國中畢業之智識程度、離婚、有3 名成年子女、有高
    齡母親仰賴其照顧、現為粗工之生活狀況等一切情狀，量處
    如主文所示之刑，以資懲儆。
三、查本件扣案之白色或透明晶體1 包（驗餘淨重0.2787公克）
    ，為被告所有，且供本件施用毒品犯行所剩之物，業據被告
    供承明確（見本院上開審判筆錄第2 頁），且經警送請鑑驗
    結果，確檢出第二級毒品甲基安非他命成分，此有臺北榮民
    總醫院108 年6 月21日北榮毒鑑字第C0000000號毒品成分鑑
    定書1 份存卷可考，既屬毒品危害防制條例第2 條第2 項第
    2 款所列之第二級毒品，則不問屬於犯人與否，應依毒品危
    害防制條例第18條第1 項前段規定宣告沒收銷燬之。
據上論斷，依刑事訴訟法第273 條之1 第1 項、第299 條第1 項
前段、第310 條之2 、第454 條第2 項，毒品危害防制條例第10
條第2 項、第18條第1 項前段，刑法第11條、第47條第1 項，判
決如主文。
本案經檢察官朱學瑛提起公訴，檢察官林嘉宏到庭執行職務。
中    華    民    國   108    年    10    月    9     日
                  刑事第九庭法  官  李育仁 

如不服本判決應於收受送達後10日內向本院提出上訴書狀，並應
敘述具體理由。其未敘述上訴理由者，應於上訴期間屆滿後20日
內向本院補提理由書（均須按他造當事人之人數附繕本)「 切勿
逕送上級法院」。
以上正本證明與原本無異。
                            書記官  丁梅芬
中    華    民    國   108    年    10    月    14    日
附錄本件論罪科刑法條依據：
毒品危害防制條例第10條施用第一級毒品者，處6 月以上5 年以
下有期徒刑。施用第二級毒品者，處3 年以下有期徒刑。

附件：
臺灣士林地方檢察署檢察官起訴書      108年度毒偵字第967號
被      告  甲○○  男  57歲（民國00年0月00日生）住○○市○○
區○○里00鄰○○00○0 號國民身分證統一編號：Z000000000號上列
被告因違反毒品危害防制條例案件，業經偵查終結，認應提起公
訴，茲敘述犯罪事實、證據並所犯法條如下：犯罪事實
一、甲○○前因施用毒品案件，先後於民國88年2 月24日、同年1 
    2 月20日經臺灣士林地方法院裁定送觀察勒戒，經認定為無
    繼續施用傾向，由本署檢察官以88年度偵緝字第142 號與88
    年度偵緝字第726 號分別為不起訴處分確定；又因施用毒品
    案件，經臺灣士林地方法院以92年度簡字第54號判決處有期
    徒刑6 月確定，於93年11月11日執行完畢；再因施用毒品案
    件，經同法院裁定送觀察、勒戒及強制戒治後，於96年4月2
    6日強制戒治執行完畢釋放，並由本署檢察官以96年度戒毒
    偵字第41號為不起訴處分確定。其復因毒品危害防制條例案
    件，經臺灣士林地方法院於98年9 月21日以98年度審易字第
    1582號案件判處有期徒刑10月確定，並於101 年7 月11日執
    行完畢。又因毒品危害防制條例案件，經臺灣士林地方法院
    以106 年度審易字第455 號判決處有期徒刑8 月確定，並於
    108 年1 月25日因縮刑及假釋出監，縮刑期滿日為108 年3 
    月1 日。又於108 年2 月12日施用第二級毒品甲基安非他命
    ，經本署108 年毒偵緝字第110 號起訴。詎猶不知悛悔，竟
    基於施用第二級毒品甲基安非他命之犯意，於108 年5 月8 
    日20時許，在新北市○○區○○00○0 號住處內，以將第二級毒
    品甲基安非他命放置在玻璃球內以火燒烤而吸食煙霧之方式
    ，施用第二級毒品甲基安非他命1 次。嗣於同年5 月11日1 
    時許，在新北市○○區○○路000 號前接受盤查，並扣得第二級
    毒品甲基安非他命1 包 （淨重0.2797公克）。
二、案經新北市政府警察局淡水分局報告偵辦。證據並所犯法條
一、證據清單及待證事實
編號 證據名稱 待證事實 一 被告甲○○於警詢、偵訊中之自白 於上開時、地，被告以將第二級毒品甲基安非他命放置在玻璃球內以火燒烤而吸食煙霧之方式，施用第二級毒品甲基安非他命1 次之事實。 二 台灣檢驗科技股份有限公司濫用藥物檢驗報告（檢體編號：K0000000）、新北市政府警察局受採集尿液檢體人姓名及檢體編號對照表（檢體編號：K0000000） 被告經採尿送鑑驗，結果呈甲基安非他命、安非他命之陽性反應之事實。 三 臺北榮民總醫院毒品成分鑑定書、第二級毒品甲基安非他命1 包（淨重0.2797公克）扣案 被告所持有之毒品 四 本署刑案資料查註紀錄表、全國施用毒品案件紀錄表、受觀察勒戒人毒品及前科紀錄簡列表、矯正簡表各1 份 被告前經觀察勒戒、強制戒治執行完畢釋放後5 年內，再犯施用毒品案件，經法院判處罪刑確定後，又犯本案施用毒品案件之事實。 

二、核被告所為，係犯毒品危害防制條例第10條第2 項之施用第
    二級毒品罪嫌。被告前犯毒品案件，受有期徒刑執行完畢後
    ，5 年以內故意再犯本件有期徒刑以上之罪，為累犯，請審
    酌依刑法第47條第1 項規定加重其刑。扣案之毒品請依法宣
    告沒收銷燬之。
三、依毒品危害防制條例第23條第2 項、刑事訴訟法第251 條第
    1 項提起公訴。此   致臺灣士林地方法院
中    華    民    國    108   年    7     月    4     日
                                        檢察官  朱學瑛
本件正本證明與原本無異
中    華    民    國    108   年    7     月    24    日
                                        書記官  陳星綱
所犯法條
毒品危害防制條例第10條第2項
毒品危害防制條例第10條
施用第一級毒品者，處 6 月以上 5 年以下有期徒刑。
施用第二級毒品者，處 3 年以下有期徒刑。